【裁判字號】    92,交上易,71
【裁判日期】    920515
【裁判案由】    過失傷害
【裁判全文】
臺灣高等法院高雄分院刑事判決                    九十二年度交上易字第七一號
    上  訴  人  臺灣高雄地方法院檢察署檢察官
    被      告  甲○○
右上訴人因被告過失傷害案件，不服臺灣高雄地方法院九十一度交易字第四二一號中
華民國九十一年十一月二十七日第一審判決（起訴案號：臺灣高雄地方法院檢察署九
十一年度偵字第七三八二號），提起上訴，本院判決如左：
      主  文
上訴駁回。
      理  由
一、公訴意旨略以：甲○○於民國（下同）九十年九月十八日晚間十一時十分許，將
    其所駕駛之ＺＨ─五八一三號自用小客車停放於高雄市○○區○○路北側路旁時
    ，應注意停於路旁時值深夜且係雨天外出後，於同日晚間十一時十分許，停車在
    高雄市○○區○○路北側路旁，理應注意停於路邊之車廂，在夜間無燈光設備或
    照明不清之道路，應顯示停車燈光或反光標誌。而依當時情形，又無不能注意之
    情事，竟疏於注意，於停車時未顯示停車燈光或反光標誌，致同向自後駛來由乙
    ○○所騎之車號ＸＳＲ─九八二號重機車，閃避不及，撞及甲○○前揭車輛之左
    後方，乙○○因之人車倒地，受有右脛骨骨折之傷害，因認被告甲○○涉有刑法
    第二百八十四條第一項前段之過失傷害罪嫌。
二、按犯罪事實應依證據認定之，無證據不得推定其犯罪事實；不能證明被告犯罪者
    ，應諭知無罪之判決，刑事訴訟法第一百五十四條、第三百零一條第一項分別定
    有明文。又犯罪事實之認定應憑真實之證據，倘證據是否真實尚欠明確，自難以
    擬制推測之方法，為其判斷之基礎；刑事訴訟法上所謂認定犯罪事實之證據，係
    指足以證明被告確有犯罪行為之積極證據而言，該項證據必須適合於被告犯罪事
    實之認定，始得採為斷罪之資料。再者，刑法上過失犯，以行為人對於結果之發
    生應注意並能注意而不注意為要件，此有最高法院有五十三年臺上字第六五六號
    、六十九年臺上字第四九一三號、二十六年上字第一七五四號判例足資參照。
三、公訴人認被告甲○○涉有過失傷害罪，係以告訴人乙○○之指訴，並有驗傷診斷
    書、道路交通事故調查報告表、鑑定意見書等在卷可憑，而當時係夜間照明不清
    ，被告未顯示停車燈光或反光標誌，足徵其有過失為論據。訊據被告甲○○固坦
    承有在右揭時地將自小客車停放於現場，惟矢口否認有何過失，辯稱：當時伊有
    於車後有放置三角架之語。按告訴人乙○○確因本件車禍受有右脛股關節內粉碎
    性骨折並前脛腔室肌壞死等傷害之事實，固有博正醫院診斷證明書可憑，並為被
    告所是認，是次應審究者乃被告將自小客車停放於路旁是否有疏失。
四、經查：
  (一)本件車禍發生地點係在高雄市○○區○○路六六八號前，肇事路段由西向東方向
    共有四線車道，其中最外側車道係慢車道，寬四．八公尺，當時被告所駕駛之自
    小客車係停放在慢車道上，右後輪距路面邊線０．二公尺，右前輪距路面邊線為
    ０、四公尺，車體一、三公尺，有道路交通事故調查報告表所附肇事現場圖在卷
    可憑。足徵當時被告所駕駛之自小客車已緊靠路邊停車，且路面尚餘有近三公尺
    之寬度可供通行無訛。再者，被告停車位置並未劃黃線，可以停放車輛，有前揭
    肇事現場圖可按，並經證人即繪製肇事現場圖之警員賴金福於本院調查時證述在
    卷（見本院卷第二十一頁）
  (二)肇事後被告之自小客車左候車尾受損，告訴人乙○○所騎乘之機車則正前方車頭
    受損之事實，為被告與告訴人乙○○所自承，並有告訴人乙○○所提出之車輛修
    理估價單在卷可憑，足見告訴人乙○○之機車係正面與被告之自小客車左後車尾
    發生碰撞無訛。
  (三)肇事當時雖係雨天，路面濕潤，惟當時有路燈照明，有前揭道路交通事故調查報
    告表及照片在卷可憑，且證人即警員賴金福於原審及本院調查時亦分別證稱：有
    路燈，後方車輛應可看見前方停有車輛；是毛毛雨，路邊有路燈，被告停放車子
    旁邊亦有路燈，視線還好，肇事的地點是新開的，設有路燈，所以視線還好等語
    （見原審卷第三頁、本院卷第二十二頁），核與警卷所附肇事時所拍攝之照片相
    符，足徵肇事當時僅下著毛毛雨，且肇事路段確有照明設備，視距尚可，亦即並
    無沒有燈光設備或照明不清之情事，告訴人乙○○如稍加注意，應可在適當之距
    離前看見停放於前方路旁之自小客車，公訴人及鑑定意見認為被告車輛停放之地
    點「無照明或照明不清」，據此進而認被告停車不當，有過失，不無誤會，上開
    鑑定尚難採為被告不利之認定。再者，參以告訴人乙○○於原審自承，見到被告
    停放之車輛時已煞車不及而撞上之語（見原審卷第二頁），亦足證係告訴人疏未
    注意車前狀況而未發現路旁停放有自小客車，並非燈光照明不清所致。又被告與
    告訴人乙○○就被告停車之時有否置放三角架或開啟警示燈，雖各執一詞，惟案
    發現場並非「無照明或照明不清」，是縱令告訴人乙○○所陳屬實，亦難謂被告
    將車輛停放該處之行為有違反道路交通安全規則第一一二條第一項第十三款之規
    定，而認被告就本件車禍之發生有過失。
    綜上所述，本件車禍之發生係因告訴人乙○○疏未注意車前狀況所致，被告既已
    將車輛緊靠路旁停放，且該停放地點又非禁止停車之處所，所餘路面又相當寬廣
    ，當時僅下毛毛雨，又有燈光照明設備，視距尚可，則被告停車行為難謂有何疏
    失，此外，本院亦查無被告疏有於注意之過失行為，依前揭最高法院之判例意旨
    ，自難令被告負過失傷害之刑責，是被告被訴過失傷害罪，尚屬不能證明。
五、原審因而為被告無罪之判決，經核與法並無不合，檢察官仍執肇事地點視線不佳
    ，被告行為有疏失等語，指摘原判決不當，為無理由，應予駁回。
據上論結，應依刑事訴訟法第三百六十八條，判決如主文。
本案經檢察官郭振昌到庭執行職務。
中    華    民    國     九十二     年       五       月       十五     日
                              臺灣高等法院高雄分院刑事第四庭
                                  審判長法官  蕭權閔
                                        法官  陳啟造
                                        法官  李嘉興
右正本證明與原本無異。
不得上訴。
                                      書記官  劉博文
中    華    民    國     九十二     年       五       月      十六      日
                                                                        Ｋ


司法院資訊處製作；財團法人民間司法改革基金會備份。
